臺灣屏東地方法院民事裁定
111年度消債清字第25號
聲  請  人  
即 債務 人  陳癸妹  


代  理  人  林易玫律師
上列當事人聲請消費者債務清理事件，本院裁定如下：
    主  文
債務人陳癸妹自民國111年10月28日中午12時起開始清算程序。
命司法事務官進行本件清算程序。
    理  由
一、按更生方案未依消費者債務清理條例（下稱消債條例）第59
    條、第60條規定可決時，除有該條例第12條、第64條規定之
    情形外，法院應以裁定開始清算程序，消債條例第61條第1
    項定有明文。又法院開始清算程序之裁定，應載明其年、月
    、日、時，並即時發生效力，復為消債條例第83條第1 項所
    明定。
二、經查：
  ㈠聲請人前聲請更生，經本院以109年度消債更字第163號裁定
    自民國110年4月27日中午12時起開始更生程序。聲請人於更
    生程序進行中之110年8月13日，提出分6年、72期、每期清
    償新臺幣（下同）10,000元，清償總額為720,000元之更生
    方案，而未獲債權人會議可決，經核閱110年度司執消債更
    字第50號更生事件全卷自明。是本件更生方案未經債權人會
    議可決之事實，首堪認定。
  ㈡關於聲請人之收入部分，聲請人現受僱於屏東縣私立金順福
    居家長照機構，110年7月至12月每月所得平均約為19,077元
    ，有薪資單可佐，堪信屬實。另聲請人每月領有勞工保險老
    年年金給付23,874元，亦有勞動部勞工保險局111年1月5日
    保退四字第11010312390號函可參，此部分應予加計，則聲
    請人每月可支配所得應為42,951元。至聲請人之支出部分，
    聲請人陳稱每月必要支出費用15,482元，雖未提出全部單據
    供本院審酌，惟低於依消債條例第64條之2第1項規定，以11
    1年衛生福利部公告每人每月最低生活費之1.2倍計算之數額
    17,076元，應屬確實。
  ㈢承上，本院審酌聲請人提出之更生方案，以其於更生方案履
    行期間可處分所得總額3,092,472元（計算式：42,951×72＝3
    ,092,472），扣除必要生活費共計1,114,704元（計算式：1
    5,482×72＝1,114,704）後，所剩餘額為1,977,768元（計算
    式：3,092,472－1,114,704＝1,977,768）。而聲請人名下無
    清算價值財產，依消債條例第64條之1第2款規定，須逾4/5
    即1,582,214元（計算式：1,977,768×4/5＝1,582,214，小數
    點以下四捨五入）已用於清償，始足認聲請人已盡力清償，
    惟聲請人提出之更生方案清償總額為720,000元，尚低於上
    開金額，難認已盡力清償。
三、綜上，本件與消債條例第64條第1項前段關於得逕行裁定認
    可更生方案此規定之要件不合。又本件查無消債條例第12條
    規定之情形，本院得依消債條例第61條第2項規定，於向聲
    請人、債權人曉諭更生程序轉換為清算程序之法律效果，使
    其等有陳述意見之機會後，依同條第1項規定裁定開始清算
    程序，並命司法事務官進行本件清算程序。至同條第3項固
    規定：「第1項裁定得為抗告，並於裁定確定時，始得進行
    清算程序」，惟參於101年1月4日增訂該規定之立法理由，
    係指倘聲請人爭執本件有消債條例第12條、第64條所定情形
    ，而不應受法院開始清算程序之裁定者，得提起抗告以為救
    濟，且於本裁定確定時，始由司法事務官進行清算程序，並
    非指各債權人均得對本裁定提起抗告，附此敘明。
四、依首開規定，裁定如主文。
中　　華　　民　　國　　111 　年　　10　　月　　28　　日
                  民事庭  法　官　彭聖芳
正本係照原本作成。
如不服本裁定應於送達後10日內向本院提出抗告狀，並繳納抗告
費新臺幣1,000元。
中　　華　　民　　國　　111 　年　　10　　月　　28　　日
                  　　　　書記官　謝鎮光